【裁判字號】    91,自,330
【裁判日期】    920327
【裁判案由】    妨害名譽
【裁判全文】
臺灣高雄地方法院刑事判決                          九十一年度自字第三三號
    自  訴  人  甲○○
    自訴代理人  丁○○律師
                蔡瑜真律師
                乙○○
    被      告  丙○○
右列被告因妨害名譽案件，經自訴人提起自訴，本院判決如左：
    主  文
本件免訴。
    理  由
一、自訴意旨如自訴狀所載（如附件）。
二、按案件曾經判決確定者，應為免訴之判決，刑事訴訟法第三百零二條第一款定有
    明文。同一案件既經實體判決確定，其犯罪之起訴權業已消滅，不得再為訴訟之
    客體（蔡墩銘著刑事訴訟法論第三八三頁參照）。此項原則，關於實質上一罪或
    裁判上一罪，均有其適用。刑法第五十五條所規範之想像競合犯、牽連犯，均屬
    裁判上一罪，其一部分犯罪事實曾經判決確定者，其效力當然及於全部，故其全
    部犯罪事實均不得再為起訴，而成為訴訟客體，如公訴人或自訴人復將全部犯罪
  事實中之其他部分重行起訴，亦應諭知免訴之判決（最高法院四十九年台非字第
    二Ｏ號判例參照）。
三、查本件被告前被訴於九十一年五月二十四日九時三十五分許，率眾集會遊行至高
    雄市前鎮區○○○路十三號甲○○工作室前，以自備之甲○○芻像表演行動話劇
    ，而與其他不詳姓名年籍之成年群眾，共同基於侮辱甲○○之犯意聯絡，由被告
    以閩南語發表演說，大喊甲○○是「老番癲」，並持自備之竹鞭鞭打甲○○芻像
    ，再由其他群眾對甲○○芻像丟擲雞蛋、潑灑汽油之方式，而侮辱甲○○。其所
    涉犯集會遊行法第三十條之侮辱他人罪嫌，業經檢察官提起公訴，並由本院於九
    十一年九月三十日判處拘役三十日，如易科罰金，以三百元折算一日，並於九十
    一年十月二十八日確定在案，此有本院九十一年度易字第二八五二號判決書一份
    及向承辦股查詢紀錄可稽。本件自訴人固以被告以不實之新聞稿（即卷附採訪通
    知）傳真予各新聞媒體，傳述不實之自訴人「拿人十億元，受人利用才參選高雄
    市長，目的是要害高雄市長謝長廷」，並於上開時地集會時予以指摘，又焚燒自
    訴人之跪姿芻像等足以毀損自訴人名譽之不實事項，並以強暴方式公然侮辱自訴
    人，而認被告涉犯刑法第三百零九條第二項之公然侮辱罪（追加自訴部分）、第
    三百十條第二項之加重誹謗罪等語。惟查自訴人所指訴之本件犯罪事實，與前開
    經本院判決確定之犯罪事實，同係因被告以採訪通知傳真各新聞媒體後，於九十
    一年五月二十四日九時三十五分許，率眾集會遊行至高雄市前鎮區○○○路十三
    號甲○○工作室前，以自備之自訴人芻像表演行動話劇並焚燒芻像，經警制止後
    始行解散離去而發生之事實，其中以丟擲雞蛋、鞭打、焚燒自訴人芻像等行為，
    所犯刑法第三百零九條（第一項或第二項）之公然侮辱罪部分，與本院前開確定
    判決所適用集會遊行法第三十條之侮辱他人罪係屬法規競合之關係，應優先適用
    集會遊行法第三十條之侮辱他人罪，已經該確定判決敘明在案（見該判決理由二
    倒數第五行至第七行），是自訴人所追加自訴之刑法第三百零九條第二項之公然
    侮辱罪，自為前開確定判決效力所及；至被告以採訪通知載明「國大代表丙○○
    ，將在５月２４日（星期五）上午９：３０，率領３００位鄉親，前往中山２路
    １３號甲○○南部辦公室「火燒甲○○」，抗議他吃愈老變成「老番癲」，被人
    利用，拿人１０億南下高雄市害謝長廷」等語，及在集會演說時傳述不實之自訴
    人「拿人十億元，受人利用才參選高雄市長，目的是要害高雄市長謝長廷」等足
    以損害自訴人名譽之不實事項等情，固有採訪通知、報紙、現場照片等附卷可憑
    ，惟被告係因不滿自訴人南下參選高雄市長，可能影響市長謝長廷之選情，又聽
    聞自訴人係因拿人十億元，始堅持參選高雄市長，乃糾眾於前開時地集會而為演
    說、對自訴人芻像丟雞蛋、潑灑汽油、鞭打並予以焚燒等抗議行為，此項抗議活
    動，被告與其他參與者預以採訪通知告知各新聞媒體後，經新聞媒體攝影、登載
    而廣為傳播，致損害自訴人之名譽等情，為自訴人指訴在卷，被告除否認採訪通
    知為其所散發及指自訴人收人十億元之事實外，對於其餘集會中曾有演說、對自
    訴人芻像丟雞蛋、潑灑汽油、鞭打並予以焚燒之行為則不否認。足見，被告糾眾
    舉辦此項抗議活動，顯係事先以採訪通知告知媒體，使媒體記者能到場採訪，俾
    其等策劃之集會演說、對自訴人芻像丟雞蛋、潑灑汽油、鞭打並予以焚燒等抗議
    活動，能藉由媒體傳播而使大眾周知之方式，達成對自訴人形成參選壓力之目的
    。換言之，被告事先即設有前開內容之抗議集會，並藉媒體傳述前開足以損害自
    訴人名譽之事之計劃，是其所犯之刑法第三百十條第二項之誹謗罪與前開經論罪
    科刑之集會遊行法第三十條侮辱他人罪間，顯有方法、目的之牽連關係堪以認定
    。，揆諸前開說明，被告所犯集會遊行法第三十條侮辱他人罪部分既經該案科刑
    判決確定，其判決確定之效力自及於裁判上一罪之刑法第三百十條第二項誹謗罪
    。自訴人就為確定判決效力所及之刑法第三百十條第二項誹謗罪部分另行提起自
    訴，自係對於起訴權已經消滅之案件再行起訴，本院自應為諭知免訴之判決。
據上論結，應依刑事訴訟法第三百四十三條、第三百零二條第一款，判決如主文。
中      華      民      國      九十二      年    三    月    二十七    日
                                    臺灣高雄地方法院刑事第一庭
                                        法  官  林水城
如不服本判決，應於判決送達後十日內，向本院提出上訴狀
右正本證明與原本無異。
                                        書記官  林介欽
中      華      民      國      九十二      年    三    月    二十七    日


司法院資訊處製作；財團法人民間司法改革基金會備份。
